【裁判字號】    89,上更(二),169
【裁判日期】    891128
【裁判案由】    常業重利
【裁判全文】
臺灣高等法院高雄分院刑事判決          八十九年度上更(二)字第一六九號
    上  訴  人
    即  被  告    戊○○
    上  訴  人
    即  被  告
    （原名張和祥）丙○○
    右二人共同
    選任辯護人    楊達雄律師
右上訴人等因常業重利案件，不服臺灣高雄地方法院八十四年度易字第四一五九號中
華民國八十四年十一月九日第一審判決（起訴案號：臺灣高雄地方法院檢察署八十四
年度偵字第四八五、八一六五號），提起上訴，判決後，經最高法院第二次發回更審
，本院判決如左：
      主      文
原判決撤銷。
戊○○、丙○○均無罪。
      理      由
一、公訴意旨略以：被告戊○○與丙○○（原名張和祥）二人合資在高雄市苓雅區○○○路二四三號經營「天使之屋女裝精品店」，並與美國商業銀行松山分行、
    豐銀行高雄分行及中國信託商業銀行簽約，加入聯合信用卡處理中心之特約店，
    彼等二人因所經營之女裝店生意不佳，竟共同基於常業之犯意，自民國（下同）
    八十三年八月間起，在報紙上刊登「信用卡貸款」之廣告，致乙○○、甲○○（
    其夫楊朝成）、丁○○等三人及其他不特定之人見報後，因急需用錢或無經驗，
    而前往該女裝精品店以刷卡取得現款融資之方式借錢。其方式為戊○○、丙○○
    經核對彼等之信用卡資料無訛後，即依乙○○等人所欲借款之金額，製作彼等購
    買服飾、皮件等不實之簽帳單，交由乙○○等人簽名，再以刷卡金額百分之八十
    五至百分之八十七不等之現款，付與乙○○等人。迄於八十三年十二月二十七日
    上午十一時許，為法務部調查局人員在上址查獲。案由法務部調查局航業海員調
    查處高雄海員調查站移送台灣高雄地方法院檢察署檢察官偵查起訴，認被告二人
    均有犯刑法第三百四十四條之常業重利罪等情。
二、公訴人認被告二人有前開犯行，係以被告二人坦承以信用卡刷卡貸款與他人，並
    經證人乙○○、楊朝成、丁○○、甲○○等證述無訛，復有帳冊、收據、簽帳單
    、結帳單等在卷可稽等為其論據。
三、惟訊據上訴人即被告戊○○、丙○○均否認有前開犯行，一致辯稱：彼等經營天
    使之屋女裝精品店，未曾經營信用卡貸款業務，乙○○等曾欲辦理信用卡刷卡貸
    款，但均未辦成等情。經查，
    (一)依證人乙○○、丁○○、甲○○及楊朝成於高雄海員調查站及檢察官偵查中所
      證，均係見報紙廣告，打「0000000」號電話接洽，約在高雄市○○○
      路見面，再由不詳姓名女子或不詳姓名男子，帶至青年一路二四四號「嬅都精
      品服飾店」，刷卡簽帳單借款，均未提及至苓雅一路二四三號「天使之屋女裝
      精品店」刷卡借款。而八十三年下半年間，高雄市「0000000」號電話
      ，用戶係林維彥，裝機地址為高雄市○○○路二四四號，該址確有「嬅都精品
      服飾店」，負責人為陳耀煌，此有中華電信北高雄營運處服務中心八十九年六
      月一日北高股四（八九）查字第一０三二號函及市話用戶姓名及裝機地址資料
      表、高雄市政府建設局八十九高市建設二字第０一九三六三號函、營利事業登
      記申請書等附卷可稽（更二卷第四六、四七頁）。又附卷之簽帳單二張（簽帳
      人甲○○）及結帳單七張（第八一六五號偵查卷第六－八、十二、十六－廿一
      頁），被簽帳之商號亦為「嬅都精品服飾店」及「冠軍高爾夫」，均非被告等
      經營之「天使之屋女裝精品店」。
    (二)公訴人以被告等犯行有帳冊、收據、簽帳單、結帳單等可證，固於移送書及搜
      索扣押清冊載明，但除上開簽帳單二張及結帳單七張外，並無有關「天使之屋
      女裝精品店」之帳冊、收據、簽帳單或結帳單附卷可考。本院歷審向台灣高雄
      地方法院檢察署及移送單位高雄航業海員調查站調取移送書所載之證物，均無
      所獲，此有高雄航業海員調查站八十五年一月廿四日八五衛法字第七四００一
      五號、八十六年三月卅一日（八六）衛法字第七四００九三號、八十六年九月
      廿六日（八六）衛法字第七四０二九二號、八十六年十一月十五日（八六）衛
      法字第七四０三三三號、八十七年二月廿七日（八七）衛法字第七四００五二
      號、八十九年六月卅日（八九）衛法字第七四０二八八號函、及台灣高雄地方
      法院檢察署八十六年九月十八日雄檢銅致字第五二０二四號、八十七年三月五
      日雄檢銅致字第一一八一四號函等附卷可稽（上訴卷第四三、四四頁、更一卷
      第一八、八四、一九、九０－九三、一０二、一０三、一二一、一二二、一三
      二頁、更二卷第八一頁）。據高雄航業海員調查站指稱扣案證物已隨案移送台
      灣高雄地方法院檢察署，而該署則表示「該站於八十四年二月廿八日補送移送
      書、惟並未將證物帳冊隨案移送，觀諸收文收據上僅記載收到公文一件字樣可
      知，依本署收文作業，若有證物，應由移送單位先送交本署贓物庫點收後，製
      作扣押物品清單附卷（送交單位並有一份附卷存查）」等情。而遍查全卷，並
      無贓證物品清單可資稽考。高雄航業海員調查站前開第七四０二九二、七四０
      二八八號函又稱查扣之證物等文件、數量甚少，移送時未將之送交高雄地檢署
      贓物庫點收，並未取得該署製作之扣押物品清單等情。本案既查無移送書所載
      之證物，則公訴人指被告等犯行，有帳冊、簽帳單扣案可佐，尚非有據。
    (三)被告戊○○於審理中，固供稱「楊朝成與甲○○是夫妻關係，都是用甲○○的
      信用卡，有時是甲○○與楊朝成一起來，有時是甲○○自己一個人來」、「他
      們來時都問得很詳細，我們也是去銀行徵信，並非他們講的沒有經驗」，「事
      實上他們三人（指楊朝成、丁○○、乙○○）都與我有接觸，但沒有交易」等
      語（上訴卷第三二頁反面、更二卷第一五六頁）。惟甲○○之信用卡係交與其
      夫楊朝成使用，甲○○未曾持信用卡向被告等刷卡借款，而楊朝成則係持甲○○之信用卡，至高雄市○○○路二四四號之「嬅都精品服飾店」刷卡借款，並
      非被告等經營之「天使之屋女裝精品店」，分據證人甲○○、楊朝成證述無訛
      （第四八五號偵查卷第三六頁反面、更一卷第三九頁、更二卷第一一九、一二
      ０頁）。且上開甲○○名義之簽帳單上所載商號係「嬅都精品服飾店」，而該
      店之簽帳貸款，係撥入陳耀煌在高新銀行之帳戶，有聯合信用卡處理中心9.
      ５聯卡商服字第八九二三五八號函在卷可憑，是被告戊○○之上開供述，或與
      事實不符，或不足以認定楊朝成或甲○○有至「天使之屋女裝精品店」刷卡借
      款。
    (四)綜上所，尚無確切證據可證明被告等犯罪，自應為無罪之諭知。
四、原審論處被告等罪刑，尚有未洽。被告等上訴意旨否認犯罪，指摘原判決不當，
    非無理由，應由本院將原判決撤銷，諭知被告等均無罪之判決。
據上論斷，應依刑事訴訟法第三百六十九條第一項前段、第三百六十四條、第三百零
一條第一項，判決如主文。
本案經檢察官張其主到庭執行職務。
中    華    民    國     八十九     年      十一      月     二十八     日
                    臺灣高等法院高雄分院刑事第五庭
                                  審判長法官  吳水木
                                        法官  陳朱貴
                                        法官  洪慶鐘
右正本證明與原本無異。
如不服本判決，應於判決送達後十日內向本院提出上訴狀，其未述理由者並應於提
出上訴狀後十日內向本院補提理由書（應附繕本)。
                                      書記官  陳金卿
中    華    民    國     八十九     年      十一      月     二十九     日
                                                                   Ａ


司法院資訊處製作；財團法人民間司法改革基金會備份。
